【裁判字號】    97,審訴,5003
【裁判日期】    980320
【裁判案由】    毒品危害防制條例
【裁判全文】
臺灣高雄地方法院刑事判決            97年度審訴字第5003號
公  訴  人  臺灣高雄地方法院檢察署檢察官
被      告  甲○○
上列被告因毒品危害防制條例案件，經檢察官提起公訴（97年度
毒偵字第7696號），被告於準備程序中就被訴事實為有罪之陳述
，經本院告知簡式審判程序之旨，並聽取被告與公訴人之意見後
，本院合議庭裁定由受命法官獨任進行簡式審判程序，判決如下
：
    主  文
甲○○施用第一級毒品，處有期徒刑陸月，扣案如附表編號一所
示之海洛因參包均沒收銷燬之；又施用第二級毒品，處有期徒刑
貳月，扣案如附表編號二所示之甲基安非他命肆包均沒收銷燬之
，扣案之吸食器壹組、分裝杓貳支均沒收。應執行有期徒刑柒月
，扣案如附表編號一所示之海洛因參包、如附表編號二所示之甲
基安非他命肆包均沒收銷燬之，扣案之吸食器壹組、分裝杓貳支
均沒收。
    事實及理由
一、犯罪事實：
    甲○○前因施用毒品案件，經臺灣澎湖地方法院以97年度毒
    聲字第7 號裁定其觀察、勒戒，於民國97年5 月2 日執行完
    畢，並由臺灣澎湖地方法院檢察署檢察官以96年度毒偵字第
    36號為不起訴處分確定。詎仍不知悔改，基於施用第一級、
    第二級毒品之犯意，於其位於97年8 月1 日上午8 時許，在
    高雄市○○○路50之5 號5 樓之3 之住處，以將甲基安非他
    命放入燈泡燒烤之方式，施用第二級毒品甲基安非他命1 次
    ；另於97年8 月5 日下午5 時許回溯24小時內某時（不包括
    公權力拘束期間），在前開住處內，將海洛因摻入香菸內，
    以抽煙方式施用第一級毒品海洛因1 次。嗣於97年8 月5 日
    下午2 時30分，在上開住處為警盤查，扣得其所持有海洛因
    3 小包、甲基安非他命4 小包（重量均如主文所示）及其所
    有施用第二級毒品用之安非他命吸食器1 組、分裝杓2 支，
    經其同意採尿送驗，呈嗎啡、甲基安非他命及安非他命陽性
    反應。
二、上揭事實，有高雄市立凱旋醫院97年8 月25日濫用藥物尿液
    檢驗報告、毒品案件尿液送驗編號與真實姓名對照表各1 份
    在卷可稽，另有扣案之海洛因3 小包、甲基安非他命4 小包
    、吸食器1 組、分裝杓2 支等物可資佐證，復據被告於本院
    審理中坦承不諱，足見被告前開任意性自白與事實相符，本
    件事證明確，被告犯行堪以認定，應依法論罪科刑。
三、海洛因為毒品危害防制條例第2 條第2 項第1 款規定之第一
    級毒品，甲基安非他命為同項第2 款所規定之第二級毒品，
    是核被告所為，係犯毒品危害防制條例第10條第1 項施用第
    一級毒品罪及第2 項施用第二級毒品罪。被告持有第一級毒
    品及第二級毒品後，進而施用，其持有之低度行為均應被施
    用高度行為所吸收，不另論其持有第一級毒品、第二級毒品
    罪。被告所犯上開2 罪，犯意各別，行為互殊，應予分論併
    罰。
四、爰審酌被告前經觀察勒戒，竟不知戒斷毒癮，施用毒品除戕
    害自身身心健康外，亦間接影響社會治安，被告坦承犯行，
    態度尚可，並斟酌被告之家庭、經濟狀況等一切情狀，分別
    量處如主文所示之刑，並定應執行刑。
五、至於被告請求定得以易科罰金之執行刑乙節，查法律上屬於
    自由裁量之事項，並非概無法律性之拘束，自由裁量係於法
    律一定之外部性界限內（以定執行刑言，即不得違反刑法第
    51條之規定）使法官具體選擇以為適當之處理，因此在裁量
    時，必須符合所適用之法規之目的。更進一步言，須受法律
    秩序之理念所指導，此亦即所謂之自由裁量之內部性界限。
    關於定應執行之刑，既屬自由裁量之範圍，其應受此項內部
    性界限之拘束，要屬當然（最高法院80年台非字第473 號判
    例意旨參照）。被告所犯施用第一級毒品、施用第二級毒品
    2 罪，經分別量處如主文所示之刑，如在刑法第51條第5 款
    之外部性界限下，定得以易科罰金之應執行刑，則應執行刑
    之刑度將等同於所判處施用第一級毒品之刑度，無異於對於
    被告所犯施用第二級毒品之行為未加處罰。本院考量被告係
    成年人，有完全之責任能力，且前已因違反麻醉藥品管理案
    件經判刑確定、執行完畢，於96年間亦曾因施用毒品而觀察
    、勒戒，此均有臺灣高等法院被告前案紀錄表在卷足憑，其
    未能珍惜自新之機會，再為本次施用第一級毒品、第二級毒
    品之犯行，如定應執行刑為有期徒刑6 月，而使被告所受之
    法律制裁等同於其僅犯施用第一級毒品罪之法定最低刑，自
    屬評價不足，而實難謂未違背自由裁量之內部性界限。另被
    告所主張為友人影響方施用毒品、需照顧父母、現有正當工
    作等情，均不影響本院以被告之責任為基礎所認為被告應受
    之制裁，附此敘明。
六、扣案之如附表編號一所示白色粉末3 包，確屬第一級毒品海
    洛因無訛，此有高雄市立凱旋醫院97年9 月12日濫用藥物成
    品檢驗鑑定書1 紙在卷可稽；扣案如附表編號二所示之晶體
    4 包，則為第二級毒品甲基安非他命，此有高雄醫學大學附
    設中和紀念醫院97年11月18日檢驗報告足證；裝盛該第一級
    毒品海洛因、第二級毒品甲基安非他命之包裝袋，其中亦分
    別含有無法析離之第一級毒品海洛因、第二級毒品甲基安非
    他命，是上開扣案毒品暨包裝袋共7 只均應依毒品危害防制
    條例第18條第1 項前段規定沒收銷燬之。扣案之安非他命吸
    食器1 組、分裝杓2 支，均為被告所有用以施用第二級毒品
    甲基安非他命之物，此經被告自承在卷，應依刑法第38條第
    1 項第2 款沒收之。末查扣案如附表編號三之白色粉末，並
    無海洛因成分，而係管制藥品利度卡因，經被告否認該利度
    卡因為其所有，亦無證據證明該利度卡因與被告本件犯行有
    何關連，爰不為沒收之諭知，併予指明。
據上論斷，應依刑事訴訟法第273 條之1 第1 項、第284 條之1
、第299 條第1 項前段，毒品危害防制條例第10條第1 項、第2
項、第18條第1 項前段，刑法第11條、第51條第5 款，判決如主
文。
本案經檢察官王朝弘到庭執行職務。
中    華    民    國    98    年    3     月    20    日
                  刑事第十庭    法  官  蔡書瑜
以上正本證明與原本無異。
如不服本判決應於收受送達後10日內向本院提出上訴書狀，並應
敘述具體理由；如未敘述上訴理由者，應於上訴期間屆滿後20日
內向本院補提理由書（均須按他造當事人之人數附繕本）「切勿
逕送上級法院」。
中    華    民    國    98    年    3     月    20    日
                                書記官  楊明月
附表
編號一
1.海洛因1 包（驗前淨重0.072 公克，驗餘淨重0.061 公克，含
  包裝袋1 只）
2.海洛因1 包（驗前淨重0.066 公克，驗餘淨重0.055 公克，含
  包裝袋1 只）
3.海洛因1 包（驗前淨重0.062 公克，驗餘淨重0.052 公克，含
  包裝袋1 只）
編號二
1.甲基安非他命1 包（驗前淨重0.061 公克，驗餘淨重0.056 公
  克，含包裝袋1 只）
2.甲基安非他命1 包（驗前淨重0.066 公克，驗餘淨重0.061 公
  克，含包裝袋1只）
3.甲基安非他命1 包（驗前淨重0.067 公克，驗餘淨重0.062 公
  克，含包裝袋1只）
4.甲基安非他命1 包（驗前淨重0.131 公克，驗餘淨重0.126 公
  克，含包裝袋1 只）
編號三
  利度卡因1 包（驗前淨重0.093 公克、驗餘淨重0.083 公克，
  含包裝袋1 只）
附錄：論罪法條
毒品危害防制條例第10條
施用第一級毒品者，處 6 月以上 5 年以下有期徒刑。
施用第二級毒品者，處 3 年以下有期徒刑。


司法院資訊處製作；財團法人民間司法改革基金會備份。
